臺灣桃園地方法院民事簡易判決
111年度桃簡字第710號
原      告  施陳梅
訴訟代理人  黃秋玉
被      告  施澤孝
訴訟代理人  林志坤
上列被告因過失傷害案件（110年度桃交簡字第1206號），經原
告提起刑事附帶民事訴訟請求損害賠償，經本院刑事庭移送前來
（110年度桃交簡附民字第170號），本院於民國111年5月30日言
詞辯論終結，判決如下：
　　主    文
被告應給付原告新臺幣伍萬肆仟零伍拾貳元，及自民國一一０年
九月三日起至清償日止，按週年利率百分之五計算之利息。
原告其餘之訴駁回。
訴訟費用由被告負擔百分之九，餘由原告負擔。
本判決第一項得假執行。
    事實及理由
一、原告主張：被告於民國109年7月16日晚間7時1分許，駕駛車
    牌號碼0000-00號自用小客車（下稱肇事車輛），沿桃園市
    桃園區三民路往萬壽路方向行駛，行經三民路與壽山路T字
    路口（下稱系爭T字路口）前，未注意車前狀況並隨時採取
    必要之安全措施，適有原告騎乘其所有車牌號碼000-0000號
    普通重型機車（下稱系爭機車）從壽山路在系爭T字路口左
    轉進入三民路內側車道，未打方向燈並切入外側車道，兩車
    於外側車道發生碰撞，原告人車倒車，原告因此受有右膝撕
    裂傷併蜂窩性組織炎、右側尺骨遠端骨折及右胸壁左肩挫傷
    等傷害（下稱系爭傷害），系爭機車毀損。原告因系爭傷害
    支出醫療費用、1個月看護費用及交通費用共計新臺幣（下
    同）7萬3,080元、5個月看護費用19萬1,420元，並受有後續
    民俗療法費用損失6萬元、不能工作損失13萬6,000元，原告
    復因系爭傷害精神痛苦不已，被告應賠償精神慰撫金12萬元
    ，系爭機車毀損維修費用1萬9,500元，上開損害合計60萬元
    ，爰依侵權行為之規定，提起本件訴訟等語，並聲明：被告
    應賠償原告60萬元，及自刑事附帶民事起訴狀（下稱起訴狀
    ）繕本送達翌日起至清償日止，按週年利率5％計算之利息。
二、被告則以：原告應負7成肇事責任，系爭機車維修費用應計
    算折舊，看護期間應為2個月又9天等語，資為抗辯，並聲明
    ：原告之訴駁回。
三、本院之判斷：
　㈠按因故意或過失，不法侵害他人之權利者，負損害賠償責任
    。汽車、機車或其他非依軌道行駛之動力車輛，在使用中加
    損害於他人者，駕駛人應賠償因此所生之損害，民法第184
    條第1項前段、第191條之2前段分別定有明文。次按汽車行
    駛至交岔路口，轉彎車應讓直行車先行。汽車在同向二車道
    以上之道路變換車道時，應先顯示欲變換車道方向之燈光或
    手勢，且應讓直行車先行，並注意安全距離，道路交通安全
    規則第91條第1項第6款、第98條第1項第6款、第102條第1項
    第7款分別定有明文。又汽車行駛時，駕駛人應注意車前狀
    況，並隨時採取必要之安全措施，道路交通安全規則第94條
    第3項前段定有明文。經查，被告於上開時地駕駛肇事車輛
    直行於三民路外側車道，原告騎乘系爭機車於系爭T字路口
    左轉進入三民路內側車道，未打方向燈並切入外側車道，兩
    車於外側車道發生碰撞，原告人車倒車，原告因而受有系爭
    傷害，系爭機車毀損等情，有桃園市政府警察局道路交通事
    故當事人登記聯單、初步分析研判表、現場圖、調查報告表
    ㈠、㈡、詢問筆錄、當事人駕籍資料、臺北榮民總醫院桃園分
    院（下稱桃園榮總）、合群骨科診所（下稱合群診所）、長
    庚醫療財團法人林口長庚紀念醫院（下稱林口長庚）診斷證
    明書、本院勘驗筆錄及照片附卷可參（見本院桃簡卷第11頁
    、第13至16頁、第17頁反面至19頁、第36頁反面、第38頁）
    ，堪信為真實。又原告騎乘系爭機車於系爭路口左轉並變換
    車道至三民路外側車道，依上開交通規則，即應打方向燈並
    讓直行車先行，原告未打方向燈及禮讓直行之肇事車輛先行
    而逕自左轉及變換車道，致與肇事車輛發生碰撞，自已違反
    前開交通規則而有過失。另系爭機車係在肇事車輛前方之系
    爭T字路口左轉及從三民路內側車道變換車道至被告前方之
    外側車道，被告應能注意及之，被告疏未注意，猶逕自直行
    而與系爭機車發生碰撞，自有未注意車前狀況及採取必要之
    安全措施過失。又因直行車具有優先路權，應認被告為肇事
    主因，原告為肇事次因。考量雙方各自違反注意義務之情節
    、迴避事故發生之可能性，被告應負40％過失責任，原告應
    負60％與有過失責任。從而，被告確有過失侵權行為，與原
    告所受損害具有相當因果關係，被告自應負侵權行為損害賠
    償責任。
　㈡原告請求損害賠償項目：
　⒈醫療費用、1個月看護費用及交通費用：　
　　原告因系爭傷害支出醫療費用、1個月看護費用及交通費用
    共計7萬3,080元，為被告所不爭執（見本院桃簡卷第35頁反
    面），並有桃園榮總、合群診所及林口長庚診斷證明書附卷
    可參（見本院附民卷第11至15頁，桃簡卷第38頁），堪信為
    真實。
　⒉5個月看護費用：
　　經查，桃園榮總診斷證明書記載原告109年7月16日急診，同
    年月20日門診住院行抗生素治療及右側尺骨遠端骨折石膏外
    固定，於同年月28日出院，共計住院9日，休養需專人照顧2
    個月等情，有上開診斷證明書附卷可參（見本院桃簡卷第38
    頁），應認原告因系爭傷害之看護期間為上開9日住院期間
    及休養專人照顧期間2個月，合計為2個月又9日，扣除原告
    上開已請求1個月看護費用，原告尚得請求1個月又9日之看
    護費用，而原告主張1個月看護費用為3萬6,000元（見本院
    卷第35頁反面），1日看護費用即為1,200元，則1個月又9日
    之看護費用為4萬6,800元（計算式：3萬6,000+1,200×9＝4萬
    6,800），是原告請求被告再給付看護費用4萬6,800元，為
    有理由，逾此範圍，則無理由。
　⒊後續民俗療法費用：　　
　　經查，原告未提出後續民俗療法費用之單據，並舉證為系爭
    傷害之必要醫療費用，原告請求後續民俗療法費用6萬元自
    屬無據。
　⒋不能工作損失：
　　經查，原告因系爭傷害至桃園榮總於109年7月16日急診，20
    日接受石膏外固定，28日出院，住院共9日，休養需專人照
    顧2個月，不宜右手負重及劇烈活動3個月，原告嗣於同年10
    月15日至林口長庚接受截骨矯正鋼板固定治療至同年月17日
    出院，住院3日，建議休養3個月，有桃園榮總及林口長庚診
    斷證明附卷可參（見本院桃簡卷第38頁，附民卷第15頁），
    足認原告因系爭傷害自109年7月16日起至同年月28日止急診
    治療、住院，自同年月29日至10月14日將近3個月不宜右手
    負重及劇烈活動，自同年10月15日起至17日止接受手術，自
    同年月18日起至110年1月17日止之3個月期間宜休養。因此
    ，原告因系爭傷害不能工作期間應自109年7月16日起至110
    年1月17日止共計186日。又原告主張其從事廚工，並提出員
    工職務證明書（見本院附民卷第31頁反面），自難認原告已
    逾強制退休年齡即無工作能力，被告抗辯原告已70歲無工作
    能力云云（見本院桃簡卷第36頁）自不可採，然原告未提出
    薪資證明，而我國109年最低基本工資為2萬3,800元，本院
    審酌最低基本工資係一般勞工在通常情形下可能取得之最低
    收入，自得以上開基本工資認定原告於事故發生前之薪資收
    入標準，從而，原告受有不能工作損失為14萬7,560元（計
    算式：2萬3,800÷30×186＝14萬7,560），原告主張其受有不
    能工作損失13萬6,000元，未逾上開損失範圍自屬有據。
　⒌精神慰撫金：　　
　　按不法侵害他人之身體、健康、名譽、自由、信用、隱私、
    貞操，或不法侵害其他人格法益而情節重大者，被害人雖非
    財產上之損害，亦得請求賠償相當之金額，民法第195條第1
    項前段亦有明文。次按精神慰撫金之多寡，應斟酌雙方之身
    分、地位、資力與加害程度，及其他各種情形核定相當之數
    額，該金額是否相當，自應依實際加害情形與被害人所受之
    痛苦及雙方之身分、地位、經濟狀況等關係決定之。經查，
    原告因系爭事故受有系爭傷害，精神上受有相當之痛苦，自
    得請求被告賠償精神慰撫金。參酌兩造身分、地位、經濟狀
    況、教育程度（見戶籍資料，本院個資卷）、被告過失情節
    及原告所受傷害等一切情狀，認原告請求精神慰撫金應以6
    萬元為適當。
　⒍系爭機車損害：　　
　　按負損害賠償責任者，除法律另有規定或契約另有訂定外，
    應回復他方損害發生前之原狀；該項情形，債權人得請求支
    付回復原狀所必要之費用，以代回復原狀，民法第213條第1
    項、第3項定有明文。債權人所得請求回復原狀之必要費用
    ，倘以修復費用為估定其回復原狀費用之標準，修理時以新
    品換舊品時，應予折舊（最高法院108年度台上字第363號民
    事判決參照）。經查，系爭機車受損維修費用為1萬9,500元
    ，均為零件費用等情，有旺虹機車行交修單存卷可參（見本
    院桃交簡附民卷第9頁）。依行政院所頒固定資產耐用年數
    表及固定資產折舊率之規定，機械腳踏車之耐用年數為3年
    ，依定率遞減法每年折舊1000分之536，其最後1年之折舊額
    ，加歷年折舊累計額，其總和不得超過該資產成本原額10分
    之9，而系爭機車於102年7月出廠，有車籍資料附卷可查（
    見本院桃簡卷第16頁），至系爭事故發生時即109年7月16日
    ，已逾3年，則零件費用1萬9,500元扣除折舊額後應為1,950
    元（計算式：1萬9,500÷10=1,950）。
　⒎綜上，原告因本件侵權行為之損害金額合計31萬7,830元（計
    算式：7萬3,080+4萬6,800+13萬6,000+6萬+1,950=31萬7,83
    0）。
　㈢與有過失：
　　按損害之發生或擴大，被害人與有過失者，法院得減輕賠償
    金額，民法第217條第1項定有明文。經查，被告過失責任為
    40％，原告與有過失責任為60％已見前述。準此，依過失比例
    計算，被告應賠償原告之金額為12萬7,132元（計算式：31
    萬7,830×40％＝12萬7,132），逾此範圍則屬無據。
　㈣強制責任險理賠：
　　按強制汽車責任保險法第32條規定，保險人依本法規定所為
    之保險給付，視為被保險人損害賠償金額之一部分；被保險
    人受賠償請求時，得扣除之。是被保險人受賠償請求時，得
    依上開規定扣除請求權人已領取之保險給付，乃係損害賠償
    金額算定後之最終全額扣除，故在被害人與有過失之情形，
    應先適用民法第217條第1項規定算定賠償額後，始有依上開
    規定扣除保險給付之餘地。如於請求賠償之金額中先予扣除
    保險給付，再為過失相抵之計算，無異減少賠償義務人所得
    扣除之強制汽車責任保險給付額，當非上開規定之本意（最
    高法院104年台上字第1743號民事判決參照）。經查，原告
    於系爭事故發生後，已受領強制汽車責任保險理賠7萬3,080
    元等情，為兩造所不爭（見本院桃簡卷第36頁），則該理賠
    金額自應自被告應賠償之金額中扣除，經扣除後，原告本件
    得請求之損害賠償金額為5萬4,052元（計算式：12萬7,132-
    7萬3,080=5萬4,052）。
四、按給付無確定期限者，債務人於債權人得請求給付時，經其
    催告而未為給付，自受催告時起，負遲延責任。其經債權人
    起訴而送達訴狀，或依督促程序送達支付命令，或為其他相
    類之行為者，與催告有同一之效力。又遲延之債務，以支付
    金錢為標的者，債權人得請求依法定利率計算之遲延利息。
    但約定利率較高者，仍從其約定利率，而應付利息之債務，
    其利率未經約定，亦無法律可據者，週年利率為5％，民法第
    229條第2項、第233條第1項、第203條分別定有明文。經查
    ，上開債務為金錢債務，然無確定期限，亦無約定之利率，
    被告應自受催告時起，負遲延責任，給付週年利率5％遲延利
    息，而起訴狀繕本於110年9月2日送達被告，有本院送達證
    書在卷可稽（見本院附民卷第17頁），原告請求自起訴狀繕
    本送達翌日即同年月3日起至清償日止，按週年利率5％計算
    之遲延利息，自有理由。
五、綜上所述，原告依侵權行為之法律關係，請求被告給付原告
    5萬4,052元，及自110年9月3日起至清償日止，按週年利率5
    ％計算之利息，為有理由，應予准許，逾此部分，則無理由
    ，應予駁回。
六、本件原告勝訴部分，係依民事訴訟法第427條規定適用簡易
    程序所為被告敗訴之判決，依同法第389條第1項第3款之規
    定，應依職權宣告假執行。
七、本件事證已臻明確，兩造其餘攻擊、防禦方法及證據資料，
    經本院審酌後，認對於判決結果不生影響，爰不一一論述。
八、訴訟費用負擔之依據：民事訴訟法第79條。
中　　華　　民　　國　　111 　年　　6 　　月　　17　　日
                  桃園簡易庭  法  官  張明宏
以上為正本係照原本作成。
如不服本判決，應於送達後20日內，向本院提出上訴狀並表明上
訴理由，如於本判決宣示後送達前提起上訴者，應於判決送達後
20日內補提上訴理由書（須附繕本）。
如委任律師提起上訴者，應一併繳納上訴審裁判費。   
中　　華　　民　　國　　111 　年　　6 　　月　　17　　日
                              書記官  石曉芸